臺灣澎湖地方法院刑事判決　　　　　　　　　　　　　九十三年度簡上字第一四號
　　上　訴　人
　　即　被　告　甲○○
　　　　　　　　乙○○
右列上訴人等因傷害案件，不服本院馬公簡易庭中華民國九十三年四月十九日九十三
年度馬簡字第五七號第一審簡易判決（聲請簡易判決處刑案號：臺灣澎湖地方法院檢
察署九十三年度偵字第一七七號），提起上訴，本院管轄之第二審地方法院合議庭判
決如左：
    主  文
原判決關於甲○○之部分撤銷。
甲○○傷害人之身體，累犯，處拘役壹拾日，如易科罰金，以參佰元折算壹日。
其他上訴駁回。
    事  實
一、甲○○於民國七十八年間，因妨害自由案件，經臺灣高等法院於九十一年六月十
    三日以九十年度重上更五字第二一號判處有期徒刑二年四月，於九十一年八月一
    日確定，移送檢察官執行結果，以先前所受之羈押期間折抵完畢。甲○○仍不知
    警惕，於另案在臺灣澎湖監獄執行當中之九十三年一月二十五日上午七時七分許
    ，在監獄愛一舍第十二房內，與同房受刑人王崇男（業經判決有罪確定）因細故
    發生爭執，竟各自基於傷害犯意，彼此互毆，同房受刑人乙○○見狀後，亦因對
    甲○○早有不滿，遂與王崇男基於共同傷害犯意聯絡，參與鬥毆，二人並分持筷
    子及鋼杯等物品攻擊甲○○，致甲○○受有頭部外傷、胸部挫傷、門牙斷裂等身
    體傷害，王崇男與甲○○互毆之際，亦遭甲○○以牙齒咬傷右膝、左右手指等部
    位而受有擦傷，經甲○○即時向監所管理人員通報，查知上情。
二、案經甲○○、王崇男分別訴由臺灣澎湖地方法院檢察署檢察官聲請簡易判決處刑
    。
    理  由
一、訊據上訴人即被告甲○○、乙○○均矢口否認有傷害犯行，被告甲○○辯稱：事
    發之際，王崇男並未受傷，縱然有受傷，也非其所造成，且依現場情況，應屬正
    當防衛云云；被告乙○○則辯稱：當時是參與勸架，並未與王崇男共同毆打甲○○云云，惟查：
（一）被告甲○○於前述時間、地點，與同案被告王崇男發生肢體衝突之事實，業據
      被告甲○○自承屬實。而同案被告王崇男於衝突發生後之當日上午八時許，立
      刻由臺灣澎湖監獄檢查傷勢，當時即受有右膝、左右手指擦傷一節，有臺灣澎
      湖監獄受刑人內外傷紀錄表附卷可稽，核與王崇男日後至行政院衛生署澎湖醫
      院門診時之受傷情形相符，有該院門診病歷一件在卷可憑，足見王崇男事發之
      際確實受有傷害。又事發當時，王崇男僅與被告甲○○一人發生衝突，別無其
      他衝突對象之事實，則為被告甲○○所不爭執，並據證人即在場之同房受刑人
      江讚存、陳清財、丙○○、丁○○於檢察官或本院訊問時證述屬實，可見王崇
      男之傷勢，應係被告甲○○造成無誤。再者，衝突發生之初，被告甲○○即與
      王崇男相互扭打，因而傷及王崇男，應屬互毆，並非於被告乙○○加入鬥毆後
      才出手防衛一節，亦經前開證人江讚存、陳清財、丙○○、丁○○證述一致在
      卷，顯見被告甲○○不能成立正當防衛。因此，關於被告甲○○部分之事證明
      確，所辯各節，均與證據不符，不能採信，犯行應堪認定。
（二）被告乙○○於前述王崇男、甲○○衝突之際，確實在場一節，為其所自承屬實
      。其隨即參與該次衝突，並與王崇男聯手傷害甲○○之事實，則據證人江讚存
      、陳清財於檢察官訊問時證述在卷。參酌甲○○衝突之後馬上呼救，並於衝突
      當中造成門牙鬆動、胸部挫傷、頭部流血等情，有卷內臺灣澎湖監獄受刑人內
      外傷紀錄表、行政院衛生署澎湖醫院門診病歷各一件可查，足認甲○○當時遭
      到不堪忍受之強烈攻擊，而依本院直接審理所得，王崇男身形瘦小，不致造成
      甲○○此等傷害，顯見另有他人參與攻擊行為，足以佐證被告乙○○共同參與
      傷害甲○○之事實。至於同案被告王崇男聲稱乙○○並未參與云云，但所言與
      前開事證不符，且共犯之間難免相互迴護，自不能據此為有利被告乙○○之認
      定。此外，同房證人丙○○、丁○○、錢瑞龍於臺灣澎湖監獄內部調查時，均
      陳稱：除王崇男、甲○○外，別無其他受刑人參與鬥毆云云，但受刑人為防杜
      同房間再生事端，所言難免有避重就輕之傾向，且其中證人丙○○、丁○○於
      本院審理時到庭，在進一步釐清二人見聞事項並為證言時，未曾表示乙○○沒
      有參加鬥毆，而是證稱沒有實際看到乙○○參與鬥毆等語，故證人丙○○、丁○○、錢瑞龍所言，應不能證明被告乙○○與鬥毆事件無關，自不能為有利於
      被告乙○○之認定。被告乙○○部分之事證亦屬明確，所辯未參與傷害事件云
      云，核屬推諉之詞，不能採信，犯行亦堪認定。
二、核被告甲○○、乙○○所為，各係犯刑法第二百七十七條第一項之傷害罪。被告
    乙○○及同案被告王崇男間，就傷害犯行有犯意聯絡及行為分擔，均應論以共同
    正犯。被告甲○○曾有如事實欄所載之論罪科刑紀錄，有臺灣高等法院被告全國
    前案紀錄表附卷可證，其所受有期徒刑之宣告於判決確定後送檢察官執行結果，
    經檢察官以先前所受羈押折抵完畢，而自檢察官指揮執行後五年內，再犯本件最
    重本刑有期徒刑以上之罪，為累犯，應依法加重其刑（司法院八三廳刑一字第Ｏ
    七五六八號法律問題研討結論可資參考，載於刑事法律問題研究第十輯）。
三、原審就被告甲○○為科刑之判決，固非無見，惟漏未論以累犯加重之規定，自有
    未合。被告甲○○上訴意旨否認犯行，雖無可取。但原判決既有可議，即屬無可
    維持，應由本院撤銷改判。爰審酌被告甲○○年事漸高，在監獄表現尚稱良好，
    此次因細故與人互毆，究非主動尋釁，且同案被告王崇男受傷情形輕微，被告甲○○自己亦受有相當傷害，並遭監獄內部有所處置，應已得到足夠警惕，因而從
    輕量處如主文所示之刑，並諭知易科罰金之折算標準。
四、原審就被告乙○○部分，依刑法第二十八條、第二百七十七條第一項、第四十一
    條第一項前段、罰金罰鍰提高標準條例第一條前段、第二條等規定，審酌被告乙○○事發當時，不思化解王崇男、甲○○二人衝突，反而參與鬥毆，造成甲○○
    較重之傷害，事後又完全否認犯行，態度欠佳等一切情狀，量處有期徒刑三月，
    並諭知如易科罰金以三百元折算一日之折算標準，認事用法尚無不合，量刑亦稱
    妥適，被告甲○○上訴意旨空言否認犯行，指摘原判決不當，自無可取，上訴並
    無理由，應予駁回。
據上論斷，應依刑事訴訟法第四百五十五條之一第三項、第三百六十九條第一項前段
、第三百六十四條、第二百九十九條第一項前段、第三百六十八條，刑法第二十八條
、第二百七十七條第一項、第四十一條第一項前段，罰金罰鍰提高標準條例第一條前
段、第二條，判決如主文。
本案經檢察官王全中到庭執行職務。
中      華      民      國    九十三    年　    八　    月  　　二　    日
                              臺灣澎湖地方法院刑事庭
                             審判長法    官
                                           法    官
                                           法    官
右正本證明與原本無異。
不得上訴。
                                          書記官
中　　　華　　　民　　　國　　　九十三　　　年　　七　　月　　二十八　　日
附錄法條：刑法第二七七條。
